【裁判字號】    98,易緝,7
【裁判日期】    980407
【裁判案由】    竊盜
【裁判全文】
臺灣屏東地方法院刑事判決               98年度易緝字第7號
公  訴  人  臺灣屏東地方法院檢察署檢察官
被      告  甲○○
上列被告因竊盜案件，經檢察官提起公訴（94年度偵緝字第430號）
本院判決如下：
    主  文
甲○○竊盜，處罰金銀元壹仟元新臺幣仟元，如易服勞役，以
新臺幣壹仟元折算壹日。
    事  實
一、甲○○意圖為自己不法之所有，於民國92年6 月2 日凌晨零
    時許至同年6 月3 日上午之期間內，在台中縣和平鄉○○村
    ○○路○ 段63號萬順農藥行前，趁乙○○所管理使用之車牌
    號碼AAT-215 號重型機車鑰匙未取下之際，徒手竊取之，得
    手後供己代步之用。嗣於95年6 月17日19時45分許，騎乘前
    揭機車，在台中縣和平鄉○○村○○路42號漢忠商店前，為
    乙○○發覺並報警處理而查獲上情。
二、案經臺中市警察局第一分局報由臺灣臺中地方法院檢察署呈
    請臺灣高等法院檢察署令轉臺灣屏東地方法院檢察署檢察官
    偵查起訴。
    理  由
壹、證據之證據能力：
    按被告以外之人於審判外之陳述雖不符刑事訴訟法第159 條
    之1 至之4 等4 條之規定，惟經當事人於審判程序同意作為
    證據，法院審酌該言詞陳述或書面陳述作成時之情況，認為
    適當者，亦得為證據；又當事人、代理人或辯護人於法院調
    查證據時，知有刑事訴訟法第159 條第1 項不得為證據之情
    形，而未於言詞辯論終結前聲明異議者，視為有前項之同意
    ，刑事訴訟法第159 條之5 定有明文。該規定之立法意旨在
    於傳聞證據未經當事人之反對詰問予以核實前，原則上應予
    排除。惟若當事人已放棄反對詰問權，並於審判程式中表明
    同意該等傳聞證據可作為證據；或於言詞辯論終結前未聲明
    異議，則基於尊重當事人對傳聞證據之處分權，及證據資料
    愈豐富，愈有助於真實發見，及強化言詞辯論主義，使訴訟
    程式得以順暢進行之理念，上開傳聞證據亦均具有證據能力
    。本件被告甲○○對於證人即被害人乙○○於警詢、偵訊時
    所為之陳述（參臺灣臺中地方法院檢察署92年度偵字第1256
    8 號卷〈下稱A 卷〉第11至13頁、臺灣屏東地方法院檢察署
    94年度偵字緝430 號卷〈下稱C 卷〉第42頁）、卷付之贓物
    認領保管單（參A 卷第15頁）、警方所製作之職務報告書等
    文書（參A 卷第16頁），未於言詞辯論終結前聲明異議，法
    院審酌上開卷內筆錄作成時，並無不當取供之情形，認為以
    之作為本案之證據亦屬適當，故依法具有證據能力。
貳、實體部分：
一、訊據被告甲○○固坦承有駕乘上開重型機車，為警查獲，惟
    矢口否認有何竊盜犯行，辯稱：伊因為要買酒而向朋友「阿
    寶」借得上開機車云云。惟查：上開機車於92年6 月2 日凌
    晨零時許至同年6 月3 日上午之不詳時間內，在台中縣和平
    鄉○○村○○路○ 段63號萬順農藥行前遭竊取一情，業經證
    人乙○○於警詢、偵訊及本院審理時均證述：該機車係於92
    年6 月2 日晚上零時在臺中線和平鄉○○村○○路○ 段63號
    萬順農藥行前遺失，當時車子並未上鎖，鑰匙插在車上，..
    . 伊朋友如果要騎那部車會事先打電話告訴伊，... 伊沒有
    一位叫作「阿寶」的朋友等語甚詳，復有贓物認領保管單、
    警方所製作之職務報告書、照片等各1 張在卷可資憑佐，是
    上開機車確有遭人竊取無訛。被告雖以前詞置辯，然被告對
    於如何認識阿寶及其真實姓名、聯絡方式均一無所知，且給
    予其相當時日找尋，亦無所獲；觀之卷附之機車照片（參C
    卷第45頁），外觀尚堪認為完整良好，衡諸常情，機車價值
    雖非甚鉅然仍有相當之使用價值存在，若非有相當交情之人
    ，自當無任意無償借予他人使用之可能，且若真為被告所稱
    阿寶之人借予使用，被告多日未與返還，應主動與被告聯繫
    請求返還，被告豈會無從聯絡？基此，是否真有阿寶之人已
    非無疑，而上開機車又置於被告之實力支配下，供被告使用
    ，此亦為被告所自承，從而被告上開辯解顯係卸責之詞，無
    足憑取。本件事證已臻明確，被告犯行洵堪認定，應依法論
    科。
二、論罪科刑
  (一)按行為後法律有變更者，適用行為時之法律。但行為後之法
    律有利於行為人者，適用最有利於行為人之法律，刑法第2
    條第1 項定有明文。次按刑法第2 條第1 項之規定，係規範
    行為後「法律變更」所生新舊法比較適用之準據法，故被告
    行為後刑法條文之修正，對於被告並無有利或不利之情形者
    ，即無適用修正後刑法第2 條第1 項之規定比較新舊法適用
    之問題（最高法院95年度第21次刑事庭會議決議參照）。茲
    因本件論罪科刑所適用刑法業於94年2 月2 日以華總一義字
    第09400014901 號令修正公布，並自95年7 月1 日起施行，
    法律有下列變更，爰說明如下：
  1.法定罰金刑部分：
    被告於92年6 月2 日至同年6 月3 日間實施竊盜犯行後，刑
    法施行法第1 條之1 於95年6 月14日以華總一義字第095000
    35181 號令修正公布增訂。修正增訂之刑法施行法第1 條之
    1 規定「中華民國94年1 月7 日刑法修正施行後（按指95年
    7 月1 日），刑法分則編所定罰金之貨幣單位為新臺幣。94
    年1 月7 日刑法修正時，刑法分則編未修正之條文定有罰金
    刑者，自94年1 月7 日刑法修正施行後，就其所定數額提高
    為30倍。但72年6 月26日到94年1 月7 日新增或修正之條文
    ，就其所定數額提高為3 倍。」，是本件被告所犯刑法第
    320 條第1 項竊盜罪之法定刑有罰金刑（銀元50 0元以下）
    ，且為94年1 月7 日刑法修正時，刑法分則編未修正之條文
    定有罰金刑者；於刑法施行法第1 條之1 修正增訂前，其貨
    幣單位為銀元，罰金刑之提高標準應適用罰金罰鍰提高標準
    條例第1 條之規定「依法律應處罰金、罰鍰者，就其原定數
    額得提高為2 倍至10倍。」，而再依現行法規所定貨幣單位
    折算新臺幣條例第2 條規定「現行法規所定金額之貨幣單位
    為圓、銀元或元者，以新臺幣元之3 倍折算之。」，如換算
    為新臺幣，則刑法第320 條第1 項法定罰金刑部分，應為罰
    金新臺幣15,000元以下。如適用上開修正後刑法施行法第1
    條之1 規定提高30倍，亦為新臺幣15,000元以下。比較新舊
    法適用之結果，其關於法定罰金刑部分之提高標準，新舊法
    均無不利之情形。惟關於罰金刑之科刑標準，修正後刑法第
    33條第5 款係規定「罰金：新臺幣1,000 元以上，以百元計
    」，而修正前同條款係規定「罰金：1 元以上」之規定，是
    關於罰金最低本刑部分，修正後之規定較不利被告，故依上
    開刑法第2 條第1 項前段規定，就刑法第320 條第1 項之罰
    金刑部分，以修正前刑法第33條第5 款規定科處較有利於被
    告。
  2.又所謂「法律有變更」，係指足以影響行為之可罰性範圍及
    其法律效果之法律修正而言，易科罰金、易服勞役之折算標
    準及其期限涉及裁量權之行使，係屬科刑規範事項，其折算
    標準於裁判時並應於主文內諭知，與一般純屬執行之程序有
    別，是如新舊法對易科罰金、易服勞役之折算標準及期限各
    有不同時，自應依上開規定，比較適用最有利於行為人之法
    律。又行為後法律有變更，比較裁判前之法律孰為有利於行
    為人時，應就罪刑有關之一切情形，比較其全部之結果，而
    為整個之適用，不能割裂而分別適用有利益之條文。固有本
    院24年上字第4634號、27 年 上字第2615號判例可資參照，
    但此之所謂不能割裂適用，係指與罪刑有關之本刑而言，不
    包括易刑處分，事關刑罰執行之易刑處分仍應分別適用最有
    利於行為人之法律。易言之，倘所處之主刑同時有徒刑、拘
    役易科罰金、罰金易服勞役之情形時，關於易科罰金、易服
    勞役部分應分別為新舊法有利不利之比較，依刑法第2 條第
    1 項從舊從輕原則定其易刑之折算標準，最高法院96年度台
    非字第234 號著有判決可供參照。本件被告甲○○行為後，
    關於易服勞役之折算標準業經修正，修正前之刑法第42條第
    2 項前段規定：「易服勞役以1 元以上3 元以下，折算1 日
    。」，且依當時之罰金罰鍰提高標準條例第2 條前段規定，
    就原定數額提高為100 倍折算1 日，即以銀元100 元以上30
    0 元以下（即新臺幣300 元以上900 元以下）折算1 日，而
    修正後之刑法第42條第3 項前段規定：「易服勞役以新臺幣
    1000元、2000元或3000元折算1 日。」，經比較新、舊法結
    果，修正後之規定較有利於被告，故本件關於易服勞役折算
    標準之易刑處分，應與上開刑之本刑新舊法比較部分割裂適
    用，即適用修正後之易服勞役折算標準之規定，是爰依修正
    後之刑法第42條第3 項前段之規定，易服勞役之折算標準。
  (二)核被告所為，係犯刑法第320 條第1 項之普通竊盜罪。爰審
    酌被告素行尚可、智識程度僅國小肄業，多以在山上打零工
    為生，法律知識淺薄，一時失慮竊取他人財物，侵害他人之
    財產權益，缺乏對他人財產權應予尊重之觀念；惟衡酌被告
    所竊得之物品價值未臻至鉅，且業已發還予被害人，有前開
    贓物認領保管單足憑，被害人乙○○於本院審理時亦表明不
    再追究，其犯罪所生具體損害尚屬輕微，被告犯罪後態度尚
    可，且尚有2 名年幼之子待其撫養等情，量處如主文所示之
    刑，並諭知易科罰金之折算標準，以資懲儆。又被告犯罪時
    間在96年4 月24日前之92年6 月2 日至92年6 月3 日間，所
    犯之罪合於中華民國九十六年罪犯減刑條例之規定，本應依
    該條例第2 條第1 項第3 款之規定，減輕其刑，惟其因合法
    傳拘均未到庭，而於93年3 月5 日經臺灣屏東地方檢察署以
    屏檢聲實緝字第137 發佈通緝，此有臺灣屏東地方法院檢察
    署通緝書附卷可憑，嗣而於98年2 月5 日通緝到案，是被告
    於中華民國九十六年罪犯減刑條例施行前業已通緝，而未於
    96年12月31日前自動歸案接受偵查、審判，依中華民國九十
    六年罪犯減刑條例第5 條之規定，自不得減輕其刑，附此敘
    明。
據上論斷，應依刑事訴訟法第299 條第1 項前段，刑法第2 條第
1 項、第320 條第1 項、第42條第3 項前段，刑法施行法第1條
之1 第1 項、第2 項前段，判決如主文。
本案經檢察官潘國威到庭執行職務。
中    華    民    國    98    年    4    月    7    日
                  刑事第三庭  審判長法  官  吳永宋
                                    法  官  趙家光
                                    法  官  陳怡先
以上正本證明與原本無異。
如不服本判決應於收受判決後10日內向本院提出上訴書狀，並應
敘述具體理由；其未敘述上訴理由者，應於上訴期間屆滿後20日
內向本院補提理由書（均須按他造當事人之人數附繕本）「切勿
逕送上級法院」。
中    華    民    國    98    年    4     月    7     日
                                    書記官  鍾小屏
中華民國刑法第320條
（普通竊盜罪、竊佔罪）
意圖為自己或第三人不法之所有，而竊取他人之動產者，為竊盜
罪，處 5 年以下有期徒刑、拘役或 5 百元以下罰金。
意圖為自己或第三人不法之利益，而竊佔他人之不動產者，依前
項之規定處斷。
前二項之未遂犯罰之。


司法院資訊處製作；財團法人民間司法改革基金會備份。
